【裁判字號】    95,上易,41
【裁判日期】    950227
【裁判案由】    家庭暴力防治法
【裁判全文】
臺灣高等法院高雄分院刑事判決          95年度上易字第41號
上  訴  人
即  被  告  甲○○
上列上訴人因家庭暴力防治法案件，不服臺灣澎湖地方法院94
年度易字第18號中華民國94年12月20日第一審判決（起訴案號：
臺灣澎湖地方法院檢察署94年度速偵字第20號），提起上訴，本
院判決如下：
    主  文
上訴駁回。
    事  實
一、甲○○係乙○○之配偶，二人間具有家庭暴力防治法第3條
    第1款所定之家庭成員關係。甲○○前於民國94年4月15日經
    原審法院依家庭暴力防治法第13條，核發94年度家護字第20
    號民事通常保護令，裁定令其不得直接或間接對乙○○為騷
    擾之行為，並自94年5月1日起，不得進入乙○○居住之澎湖
    縣馬公市○○路31之1號房屋3樓以上空間，有效期間為1年
    。甲○○於94年4月19日收受上開保護令後，澎湖縣警察局
    馬公分局（下稱馬公分局）警員並於同年月25日16時52分，
    至同市○○路70號執行該保護令，並由該保護令之相對人甲
    ○○於保護令執行紀錄表上簽名，甲○○明知應遵守保護令
    主文所示內容，不得直接或間接對乙○○為騷擾之行為，並
    自94年5月1日起，不得進入乙○○居住之澎湖縣馬公市○○
    路31之1號房屋3樓以上空間，有效期間為1年。竟基於違反
    保護令之犯意，於該保護令有效期間之94年5月1日21時52分
    許，進入上開光明路31之1號房屋3樓浴室洗澡唱歌，以此方
    式打擾乙○○，而對之為騷擾，違反上開保護令。
二、案經乙○○訴由澎湖縣警察局馬公分局報請臺灣澎湖地方法
    院檢察署檢察官偵查起訴。
    理      由
一、按被告以外之人於審判外之陳述雖不符刑事訴訟法第159條
    之1至之4等條文之規定，而經當事人於審判程序同意作為證
    據，法院審酌該言詞陳述或書面陳述作成時之情況，認為適
    當者，亦得為證據；當事人、代理人或辯護人於法院調查證
    據時，知有刑事訴訟法第159條第1項不得為證據之情形，而
    未於言詞辯論終結前聲明異議者，視為有前項之同意，刑事
    訴訟法第159條之5亦定有明文。本件告訴人乙○○於警詢中
    所為之陳述，性質屬被告以外之人於審判外之陳述，而無符
    合刑事訴訟法第159條之1至之4規定之情形，惟其警訊筆錄
    經原審及本院審理時予以提示並告以要旨，檢察官及被告均
    未於言詞辯論終結前對該等筆錄內容提出異議，且經本院審
    酌乙○○已於該警詢筆錄簽名、按捺指印，警詢過程亦無違
    法情事，認其於警詢所為之陳述適合作為證據，依上開規定
    ，乙○○上開警詢陳述，應有證據能力。
二、被告甲○○否認本件犯行，辯稱：伊雖在收受上開保護令後
    ，於94年5月1日晚上，進入上開光明路31之1號房屋3樓，但
    只是為了洗澡；原保護令核發內容不合理，經伊抗告後，該
    保護令已遭廢棄，伊前述行為並無違法等語。經查：
（一）被告前因家庭暴力行為，經原審法院於94年4月15日依家
      庭暴力防治法第13條之規定，以94年度家護字第20號民事
      通常保護令，裁定令其不得直接或間接對乙○○為騷擾之
      行為，並自94年5月1日起，不得進入乙○○居住之上開
      光明路31之1號房屋3樓以上空間，有效期間為1年，被告
      於94年4月19日收受上開保護令後，經馬公分局警員於同
      年月25日16時52分，至同市○○路70號執行該保護令，並
      由該保護令之相對人即被告於保護令執行紀錄表上簽名，
      其明知該保護令之內容，而仍於94年5月1日晚上至光明路
      31之1號3樓浴室洗澡唱歌等情，業經被告承認在卷（見原
      審卷第34、35頁），核與乙○○於警訊中指述情節相符（
      見偵查卷第10、11頁），並有上開保護令、保護令執行紀
      錄表各1份在卷可稽（見偵查卷第13-16頁），堪信為真實
（二）被告雖辯稱：伊於94年5月1日晚間進入上開光明路31之1
      號3樓，僅為洗澡，無違反保護令故意，且該保護令嗣後
      已遭廢棄云云。惟通常保護令自核發時起生效，家庭暴力
      防治法第14條第1 項定有明文，上開94年家護字第20號民
      事通常保護令雖於94年9 月27日經本院以94年度家護抗字
      第43號裁定全部廢棄，有該裁定附卷可查（見原審卷第
      16-19 頁），然依上開法條，原審法院核發之上開保護令
      未經本院廢棄前，仍屬有效，被告於本件案發時，仍須該
      受保護令內容之拘束甚明。被告明知該保護令裁定之內容
      ，而仍決意違反該內容禁止之事項，其違反該裁定之故意
      即已明確，其所辯非故意違反該保護令裁定並無可採。又
      被告於接獲保護令後，自94年4 月19日起至94年4 月30日
      止，均在親友家洗澡，並未在光明路31之1 號3 樓浴室洗
      澡，又該處1 樓亦設有洗手間等情，亦經其坦認在卷（見
      原審卷第35頁），可見被告如需洗澡，仍有其他替代處所
      可選擇，並非一定須進入光明路31之1 號3 樓。被告卻在
      保護令命其遠離光明路31之1 號3 樓之起始日，入內洗澡
      並唱歌，顯然有向乙○○表現挑戰保護令裁定之用意，被
      告有騷擾乙○○及違反保護令之故意，堪以認定。
（三）又被告雖另於94年4 月8 日、4 月11日，因違反原審94年
      度暫家護字第7 號民事暫時保護令之內容，經原審法院於
      94 年4月25日以94年馬簡字第45號刑事判決判處有期徒刑
      4 月，同年6 月7 日確定在案，此有該案判決書1 份在卷
      可按（見94年度馬簡字第48號卷第7-10頁），惟被告為該
      前案犯罪行為時，本件94年家護字第20號民事通常保護令
      尚未核發，自難謂其於該前案行為時即有犯本案之概括犯
      意存在。況依該前案判決書所載，被告於94年4 月8 日係
      其女兒鄭雅今幫乙○○穿鐵衣，乃出言諷刺，遭鄭雅今頂
      嘴，乃出言騷擾乙○○；同年月11日則係因被告騎機車於
      路上與乙○○偶遇，細故發生爭吵而出手傷害乙○○，而
      違反暫時保護令，均為偶發事件，此有上開94年馬簡字第
      45 號 刑事判決可稽。自難謂本件被告違反保護令之犯行
      係承上開前案所判決犯行之概括犯意為之，上開94年馬簡
      字第45號刑事判決之效力自不及於本件被告犯行，併此敘
      明。
（四）綜上所述，被告確於收受保護令後，故意進入保護令諭令
      遠離之空間，並以此在該處浴室洗澡及唱歌之方式騷擾乙
      ○○而違反保護令裁定，事證明確，被告犯行堪以認定。
三、按配偶係家庭成員，家庭暴力防治法第3條第1款定有明文；
    任何打擾、警告、嘲弄或辱罵他人之言語、動作或製造使人
    心生畏怖情境之行為，即屬「騷擾」，同法第2條第3項已有
    明定。被告與乙○○係夫妻關係，二人即為上開家庭暴力防
    治法所定之家庭成員，原審法院於94年4月15日核發民事通
    常保護令，裁定禁止被告對乙○○不得直接或間接為騷擾之
    行為，並自94年5月1日起不得進入乙○○居住之上開光明路
    31 之1號房屋3樓以上空間等事項，被告於94年5月1日晚間
    進入光明路31之1號3樓洗澡唱歌之打擾行為，係犯同法第50
    條第2 款、第4 款之違反保護令罪。原審因而引用家庭暴力
    防治法第50條第2 款、第4 款，刑法第11條、第41條第1項
    前段，罰金罰鍰提高標準條例、第2 條等規定，並審酌被告
    前於93年間，已曾因違反保護令罪，經法院判處拘役50日確
    定，又違反本件法院核發之保護令，漠視法律規範，其行為
    使告訴人心理造成恐懼，及其犯後猶否認犯行等一切情狀，
    量處被告拘役50日，並諭知易科罰金之折算標準，說明公訴
    人對被告具體求刑有期徒刑5 月尚嫌過重之理由，原判決認
    事用法俱無違誤，量刑均無不當，應予維持。被告仍執前詞
    提起本件上訴，為無理由，應予駁回。
據上論斷，應依刑事訴訟法第368條，判決如主文。
本案經檢察官林應華到庭執行職務。
中    華    民    國    95    年    2     月    27    日
                  刑事刑事第八庭審判長法  官  李炫德
                                      法  官  李淑惠
                                      法  官  蔡國
以上正本證明與原本無異。
不得上訴。
中    華    民    國    95    年    2     月    27    日
                                      書記官  邱麗莉


司法院資訊處製作；財團法人民間司法改革基金會備份。
